【裁判字號】    95,抗,1626
【裁判日期】    951127
【裁判案由】    假扣押
【裁判全文】
臺灣高等法院民事裁定                  95年度抗字第1626號
抗  告  人  丙○○
法定代理人  甲○○
上列抗告人因與相對人乙○○間假扣押事件，對於中華民國95年
10月16日臺灣基隆地方法院95年度裁全字第1841號所為裁定提起
抗告，本院裁定如下：
    主  文
抗告駁回。
抗告訴訟費用由抗告人負擔。
    理  由
一、抗告人於原法院聲請意旨略以：相對人於民國（下同）93年
    1月10日下午3時30分許，駕車過失撞傷伊，致伊受有頭部外
    傷併嚴重腦挫傷及急性硬腦膜下出血等傷害，經伊於刑事訴
    訟程序附帶提起民事訴訟，請求相對人賠償新台幣（下同）
    1,300萬元，業經臺灣澎湖地方法院（下稱澎湖地院）馬公
    簡易庭判決伊全部勝訴在案。茲因相對人遲遲不願對伊為任
    何賠償，而有脫產之虞，若不先就其財產施予假扣押，將來
    定有不能強制執行或甚難執行之虞，為此請准假扣押等語。
二、原法院則以：抗告人所陳，已有可為執行名義之判決，可據
    以聲請強制執行，是抗告人根本無須再聲請假扣押，其假扣
    押之聲請，核無保護之必要；又抗告人對於假扣押之原因，
    未提出能即時調查之證據以釋明之，顯與民事訴訟法第526
    條第1項、第2項規定之要件不符，而駁回抗告人假扣押之聲
    請等語。
三、抗告意旨略以：(一)原法院援引最高法院31年聲字第151號判
    例，認本件已有執行名義，無須再聲請假扣押，惟澎湖地院
    馬公簡易庭93年度馬交簡附民字第15號判決，雖同時宣告
    本件得為假執行，然相對人已向第二審提起上訴，尚與上開
    判例所謂之「確定終局判決」有異。從而，伊若要持以實施
    假執行，即須繳納執行費及假執行之擔保金，伊固因毫無資
    力而獲法律扶助基金會准予扶助，惟礙於法律扶助法第65條
    規定，僅能就保全程序之擔保金，由法律扶助基金會出具保
    證書代之，則就假執行之擔保金即無法提供扶助，而不得不
    先行聲請假扣押，是原裁定以伊得以該「確定終局判決」逕
    行強制執行，而無保護必要，顯然過苛。(二)伊於提出本件聲
    請時，已詳細釋明假扣押之理由，即相對人自案發後，始終
    拒絕對伊為任何賠償，於法院判決伊勝訴後，相對人復提起
    上訴，且依然未有任何賠償伊損害之意思，而相對人明明仍
    有財產，卻遲遲不願對伊為任何賠償，諒係想利用訴訟程序
    拖延時日，以便先行就其所有財產予以處分而有脫產之虞，
    是若不先就其財產施予假扣押，將來定有不能或甚難執行之
    虞，依一般社會交易通念，應已足認相對人不但有拒絕賠償
    之惡意，甚且隨時有可能藉機脫產，是伊已盡一己所能釋明
    假扣押之理由，而非意欲逕以供擔保取代或免除釋明之責任
    ；縱認伊釋明仍有不足，惟依民事訴訟法第526條之修正理
    由，伊既已陳明就相對人可能遭受之損害願供擔保，法院即
    得斟酌情形定相當之擔保，命伊供擔保後為假扣押。為此請
    求(一)原裁定廢棄。(二)准伊於財團法人法律扶助基金會依本院
    裁定擔保金額出具保證書後，對於相對人之財產於1,300 萬
    元範圍內予以假扣押等語。
四、按假扣押程序，係為債權人保全強制執行而設，若債權人之
    請求已有確定終局判決可為執行名義，即得逕行聲請強制執
    行，自無聲請假扣押之必要（最高法院31年聲字第151號判
    例要旨參照）。又假執行判決，係對未確定之終局判決，使
    其與確定者同，提前賦予該判決執行力之裁判，使原告得早
    日實現判決之內容，不因他造上訴而受影響之制度，而依強
    制執行法第4條第1項第2款規定，假執行判決亦為執行名義
    ，是假執行判決係終局執行之執行名義，可據以聲請強制執
    行，無須再聲請假扣押，倘債權人再聲請假扣押，亦即欠缺
    假扣押之權利保護必要，自無從准許。
五、查，抗告意旨(一)主張假執行判決與確定終局判決尚屬有異，
    原裁定認抗告人得以該「確定終局判決」逕行強制執行，而
    無保護必要，顯然過苛云云。惟揆諸上開說明，澎湖地院馬
    公簡易庭93年度馬交簡附民字第15號判決既已同時宣告得為
    假執行，抗告人即得據以聲請強制執行，而無須再聲請假扣
    押，茲再聲請假扣押，即無權利保護之必要，不應准許，原
    法院據此駁回抗告人之聲請，經核於法並無不合。至抗告意
    旨(一)又主張法律扶助法第65條規定，僅對保全程序之擔保金
    提供扶助，然抗告人無資力負擔假執行之執行費及擔保金，
    因而不得不先聲請假扣押等情，惟法律扶助法第65條立法理
    由載明：「按應向法院繳納之假扣押、假處分事件之擔保金
    ，均屬急迫，其事件既經分會依第16條第1項第1款審查認非
    顯無理由或非顯吳勝訴之望，而准予扶助，為減輕基金會經
    費之負擔，應許得由分會出具保證書代之，爰予明定。」，
    足見法律扶助法之所以未規定對假執行擔保金得提供保證書
    之扶助，係因假執行為終局執行，不同於保全執行之急迫性
    始然，然此規定亦不得與假扣押程序係為確保債權人未取得
    執行名義前為免債務人脫產致其債權無法受償之保全目的相
    違，抗告人援此主張伊有聲請假扣押之必要，尚不足取。
六、又按請求及假扣押之原因，應釋明之。前項釋明如有不足，
    而債權人陳明願供擔保或法院認為適當者，法院得定相當之
    擔保，命供擔保後為假扣押。92年2月9日修正公佈之民事訴
    訟法第526條第1項、第2項規定甚明。所謂假扣押之原因，
    即債務人有日後不能強制執行或甚難執行之虞或應在外國為
    強制執行者是也，同法第523條亦有明文。諸如債務人浪費
    財產、增加負擔、或就其財產為不利益之處分，將達於無資
    力之狀態、或移住遠地、逃匿無蹤或隱匿財產等情形均屬之
    。債權人就假扣押之原因，依法有釋明之義務，亦即需提出
    可使法院信其主張為真實之證據，必待釋明有所不足，而債
    權人陳明願供擔保後，始得准為假扣押；若債權人未釋明假
    扣押之原因，即不符假扣押之要件，法院自應駁回其聲請（
    最高法院94年台抗字第1182號、第152號、93年度台抗字第
    937 號裁定要旨參照）。
七、查，抗告意旨(二)指相對人仍有財產，卻遲不願對伊為任何賠
    償，且上訴第二審，顯見有脫產之虞，已對假扣押之原因充
    分釋明，縱釋明不足，亦陳明願供擔保，即應酌定擔保額准
    予假扣押云云。惟抗告人所提出從網路上列印之澎湖地院馬
    公簡易庭93年度馬交簡附民字第15號判決影本，僅能釋明假
    扣押之請求，就假扣押之原因，於原法院及本院均未見其提
    出可使法院信其主張為真實之證據，自難認其就假扣押之原
    因已盡釋明之責，其既未盡釋明之責，即無民事訴訟法第52
    6條第2項供擔保以補強釋明不足規定之適用，依上開說明，
    原法院認抗告人未提出證據，釋明其所主張之假扣押原因為
    真實，而駁回其假扣押之聲請，於法亦無不合。
八、從而，抗告意旨指摘原裁定不當，求予廢棄，為無理由，應
    予駁回。
據上論結，本件抗告為無理由，爰裁定如主文。
中    華    民    國    95    年    11    月    27    日
                    民事第十五庭
                        審判長法  官 黃騰耀
                              法  官 黃國永
                              法  官 李媛媛
正本係照原本作成。
本裁定除以適用法規顯有錯誤為理由，並經本院許可外，不得再
抗告。如提起再抗告，應於收受後10日內委任律師為訴訟代理人
向本院提出再抗告狀。並繳納再抗告費新台幣1000元。
中    華    民    國    95    年    11    月    27    日
                              書記官 秦仲芳


司法院資訊處製作；財團法人民間司法改革基金會備份。
